【裁判字號】    97,消債抗,16
【裁判日期】    971231
【裁判案由】    聲請更生程序
【裁判全文】
臺灣嘉義地方法院民事裁定  97年度消債抗字第16號
抗  告  人  甲○○
上列抗告人因更生事件，對於中華民國97年6月26日本院97年度
消債更字第44號裁定提起抗告，本院裁定如下：
    主  文
抗告駁回。
抗告程序費用新臺幣壹仟元由抗告人負擔。
    理  由
一、按債務人與金融機構協商成立者，不得聲請更生或清算。但
    因不可歸責於己之事由，致履行顯有重大困難者，不在此限
    ；而本條例施行前，債務人依金融主管機關協調成立之中華
    民國銀行公會會員辦理消費金融案件無擔保債務協商機制與
    金融機構成立之協商，準用前項之規定，同條例第151條第5
    、6項定有明文。而聲請更生或清算不合程式或不備其他要
    件者，法院應以裁定駁回之，復為同條例第8條所明定。
二、原裁定意旨略以：抗告人主張每月電話費高達2,000元，然
    迄未補正單據。又抗告人主張扶養母親黃廖鴛鴦每月支出5
    ,000 元，惟黃廖鴛鴦每月已領取老農津貼6,000元，且有其
    他子女亦可扶養，不能認係抗告人之必要支出。再抗告人自
    民國95年6月按月清償至97年1月止，計清償20期，抗告人既
    能清償20期，卻於選擇於消費者債務清理條例制訂公布後，
    正式施行前2個月突然毀諾，則聲請更生所最需要之「誠信
    」，已有可疑。故抗告人最近2年每月平均收入41,065元，
    扣除協商成立後每月應繳之22,726元，每月尚餘18,339元，
    足以支應抗告人之生活費用，抗告人並無履行顯有困難之情
    事。故其更生之聲請不符消費者債務清理條例第151條第6項
    所定要件，且上開欠缺又屬無從補正，乃駁回抗告人之聲請
    。
三、抗告意旨則以：抗告人已補正遠傳電信費用帳單，該帳單明
    細亦提列「國際服務」之項目，是以抗告人之胞妹長年旅居
    國外，為與親人保持聯繫，確係陳報無誤。抗告人95年度總
    收入為562,135元，而96年度總收入，為423,448元，兩相比
    較之下，收入顯係減少。抗告人96年度平均月收入係35,287
    元，扣除協商成立後每月應繳金額22,726元，僅餘12,561元
    ，惟抗告人尚須支付房租費用6,000元、稅賦及其勞保費用
    等額外支出，遑論按行政院主計處公告之96年度最低生活費
    用9,509元，而維持一基本且儉樸之生活，為此爰請求廢棄
    原裁定，另裁定准予抗告人開始更生程序云云。
四、經查，(一)抗告人前曾依金融主管機關協調成立之中華民國銀
    行公會會員辦理消費金融案件無擔保債務協商機制，與安泰
    商業銀行成立協商，每月須償還22,726元乙情，有安泰商業
    銀行提出之協議書及還款計畫在卷可稽。又抗告人95、96年
    度收入分別為538,583元、415,066元，此有稅務電子閘門財
    產所得調件明細表2紙在卷可按，是抗告人平均月收入為39,
    735元。(二)抗告人主張其於97年5月間因組織編制，遭蔡鎰和
    婦產科診所裁員，現無工作，然經本院函詢，該診所回覆抗
    告人之離職原因係「違反本院內部規定」，此有該診所97年
    12月9日出具之狀紙可參，是抗告人離職應非組織調整所致
    ，從而，抗告人即使自97年5月起有收入減少情形，亦係自
    己之事由所致。(三)抗告人主張之生活必要支出，為食4,500
    元、衣500元、住4,756元、稅賦1,962元、水電費1,230元、
    通訊費4,144元（含市話845元、網路299元、第四台1,000
    元、行動電話2,000元）、勞健保費297元、母親扶養費5,00
    0元、醫療費287元、家計預備金2,400元。經查，(1)通訊費4
    ,144 元，抗告人既然負欠大筆債務，其生活水平自應以維
    持最低限度為必要，否則對債權人顯失公平，本院認為網路
    、第四台並非生活所必要，應予剔除，電話（含市話、行動
    電話）以500元為必要，是通訊費應列計500元。(2)母親扶養
    費5,000元，抗告人自陳其母黃廖鴛鴦每月領有老農津貼6,0
    00元，並提出存摺影本1份在卷可憑，故黃廖鴛鴦已足以維
    持生活，抗告人無支出扶養費之必要，應予剔除。(3)家計預
    備金2,400元部分，抗告人並未舉證用途為何，已難遽信，
    且抗告人應以償債為優先，並無積存盈餘之必要，故此部分
    不應准許。(4)水電費1,230元部分，據抗告人提出之水、電
    、瓦斯費收據，其每月平均電費為483元，水費為137元，瓦
    斯費為174 元，合計應為794元，故於794元之範圍內，應予
    准許。(5)住6,000元，抗告人已提出租賃契約為據，故房租
    部分應予准許。(6)稅賦1,962元，已於所得計算時扣除，故
    此部分不予重複列計。(7)食4,500元、衣500元、勞健保費
    297元、醫療費287元，此等確實為一般人基本生活所需，所
    列金額亦無浮誇情形，均可列為必要費用。從而，應認抗告
    人每月必要支出金額為12,878元（計算式：4,500＋500+794
    +6,000+500+297+287＝12,878）。(四)以抗告人每月收入39,
    735元扣除12,878元必要支出費用後，每月尚餘26,857元，
    應足以支付協商方案之每月22,726元償還金額，是難認抗告
    人有不能履行協商方案之情事。至抗告人主張96年度其平均
    月收入為35,287元，較95年度顯有減少等情，然抗告人95年
    度既然有較高收入，扣除必要支出，應有剩餘可供勻支，故
    抗告人即使有收入減少情形，仍非不可歸責於己之事由致履
    行協議有重大困難。此外，抗告人均未舉證證明其有何其他
    不可歸責於己之事由，致履行所成立之還款協議顯有重大困
    難，是其抗告本件更生，自未符合同條例第151條第5項、第
    6項所規定之要件，且該要件之欠缺又屬無從補正，依前揭
    說明，自應駁回其更生之抗告。從而，原裁定為相同之認定
    ，而駁回其更生之聲請，依法即無不合。抗告意旨猶執前詞
    指摘原裁定不當，求予廢棄另為裁定，為無理由，應予駁回
    。
五、據上論結，本件抗告為無理由，依消費者債務清理條例第15
    條，民事訴訟法第495條之1第1項、第449條第1項、第95條
    、第78條，裁定如主文。
中    華    民    國    97    年    12    月    31    日
                  民事第一庭    審判長法  官  林世芬
                                      法  官  林望民
                                      法  官  張鶴齡
以上正本係照原本作成。
本裁定不得再抗告。
中    華    民    國    97    年    12    月    31    日
                                      書記官  馮澤文


司法院資訊處製作；財團法人民間司法改革基金會備份。
